臺灣彰化地方法院民事裁定　　　　　 100年度司財管字第63號
聲　請　人　彰化縣溪湖鎮農會
法定代理人　楊慶盛
關　係　人　劉耀欽
上列聲請人聲請為被繼承人劉一桂選任遺產管理人事件，本院裁
定如下：
    主  文
選任劉耀欽為被繼承人劉一桂（男，民國30年9月20日出生，民
國100年1月22日死亡，身分證統一編號：Ｚ000000000號，生前籍
設臺灣省彰化縣溪湖鎮○○里○鄰○○路82號）之遺產管理人。
程序費用新臺幣壹仟元由被繼承人劉一桂之遺產負擔。
    理  由
一、本件聲請意旨略以：聲請人係被繼承人劉一桂之債權人，被
    繼承人於民國100年1月22日死亡，其全體繼承人均已拋棄繼
    承而無遺產管理人，致聲請人之債權無法行使，為保障權益
    ，爰依民法第1178條第2項向法院聲請選任遺產管理人等語
    。
二、按：繼承開始時，繼承人之有無不明者，而無親屬會議或親
    屬會議未於法院所定六個月以上期限內選定遺產管理人者，
    利害關係人或檢察官，得聲請法院選任遺產管理人，此觀民
    法第1177條、第1178條規定可知。
三、次按：先順序繼承人均拋棄其繼承權時，由次順序之繼承人
    繼承；其次順序繼承人有無不明或第四順序之繼承人均拋棄
    其繼承權者，準用關於無人承認繼承之規定，民法第1176條
    第6項定有明文。
四、查：聲請人主張之事實，業據提出被繼承人劉一桂之除戶戶
    籍謄本影本、繼承系統表、借據影本、本院98年度司執字第
    17663號債權憑證影本、強制執行金額計算書分配表、本院
    家事法庭100年9月29日彰院賢家康100年度司繼306字第1000
    034772號函影本為證，並經本院依職權調取本院100年度司
    繼字第306號拋棄繼承卷宗，經核無訛，堪信屬實，且與上
    開規定並無違誤，故聲請人選任遺產管理人之聲請應予准許
    。
五、次查：本院審酌劉耀欽（男，民國53年7月25日出生，身分
    證統一編號：Ｚ000000000號，籍設臺灣省彰化縣溪湖鎮○○
    里○鄰○○路82號）為被繼承人劉一桂之子，雖已拋棄繼承
    ，惟其與被繼承人關係密切，被繼承人死亡時又與之生前為
    同一戶籍地，且其為被繼承人對聲請人所負債務之連帶保證
    人，此有戶籍謄本、前揭借據影本、前揭債權憑證影本在卷
    可稽，衡情其對於被繼承人之債權債務關係應較他人清楚，
    並到庭陳稱同意擔任本件遺產管理人等語，且年紀又非老邁
    ，應堪勝任遺產管理之務，再依民法第272條、第273條規定
    ，被繼承人與其連帶保證人就債務各負全部給付之責任，在
    連帶債務未履行前，被繼承人與其連帶保證人均負連帶清償
    責任，是以被繼承人死亡後，連帶保證人既就上開債務負連
    帶清償責任，倘連帶保證人能有效管理並妥善處理被繼承人
    之遺產，必能減輕其就債務所負連帶清償責任之數額，故選
    任劉耀欽為被繼承人之遺產管理人。
六、依非訟事件法第157條，爰裁定如主文。
七、如對本裁定抗告，須於裁定送達後10日之不變期間內，向本
    院提出抗告狀，並繳納抗告費新臺幣1,000元。
中    華    民    國   100    年    12    月    12    日
                  家事法庭      司法事務官  康景翔